# 请教陈版主：无成本获得的房产、设备如何入账

提问人：wx_60e811b92a55 时间：2023-09-20 14:49:14
请教陈版主：我司主要做工业园区运营，在 90 年代与租户签订的土地或园区长期租约约定，租户可以在我司的土地上或园区的空地上自建房屋，至合同到期后，租户搬离，其自建房屋归我司所有。现陆续有租约到期，租户搬离，我司就会得到原租户留下来的房屋建筑物、电梯、变压器等资产（全部是历史遗留的无产权的房屋建筑物，不涉及过户）。我司目前对投资性房地产采用公允价值后续计量。请问：我司在租户搬离，搬离移交手续等，获得了这些房屋设备，是应该按 0 元入账吗？（这样房产税计税基础为 0 吗？）然后后续再按公允价值后续计量评估增值。还是在入账的时候需要评估一个重置成本入成本价呢？感谢答复。

回答人：chenyiwei
租户在租赁期满搬离后，依据原租约的约定，将其在租赁土地上建造的房屋建筑物移交给本企业（出租人），这也是本企业取得租金收入的一种形式，只不过该租金是非货币形式的。
理论上，应在此前的租赁期间，将该房屋建筑物于租赁期满日的价值作为租金的一部分，按直线法摊销确认租金收入，同时确认一项“其他非流动资产”。租赁到期取得房屋时，将该项“其他非流动资产”按届时账面价值转为固定资产。
如果前期未确认这部分租金收入，但进行重大差错更正不切实可行的，也可以在租赁期满取得房屋时，按照评估的公允价值入账固定资产，同时确认租金收入。
该房屋无产权，不满足“可以单独计量和出售”的条件，所以只能确认为本企业的固定资产，不能确认为投资性房地产，更不可能按公允价值模式进行后续计量。